【裁判字號】    97,交聲,457
【裁判日期】    971231
【裁判案由】    聲明異議
【裁判全文】
臺灣嘉義地方法院交通事件裁定         97年度交聲字第457號
原處分機關  交通部公路總局嘉義區監理所嘉義市監理站
異  議  人  甲○○
上列異議人因違反道路交通管理處罰條例案件，對於交通部公路
總局嘉義區監理所嘉義市監理站中華民國九十七年十月十三日所
為之裁決處分（處分案號：嘉監義裁字第裁76-L00000000號）聲
明異議，本院裁定如下：
    主  文
原處分撤銷。
甲○○汽車駕駛人，行經有燈光號誌管制之交岔路口闖紅燈，處
罰鍰新臺幣伍仟肆佰元，並記違規點數點。
    理  由
一、原處分意旨略以：異議人即受處分人甲○○（下稱異議人）
    於民國九十七年五月二十九日凌晨零時三十五分許，駕駛車
    牌號碼JX－5770號自用小客車，行經台一線吳鳳技術學院前
    路口，因行經有燈光號誌管制之交岔路口闖紅燈，經警掣開
    嘉縣警交字第L00000000 號舉發違反道路交通管理事件通知
    單（下稱舉發通知單），指定應到案日期為九十七年七月十
    六日前，異議人逾應到案日期六十日仍未提出陳述意見，原
    處分機關即交通部公路總局嘉義區監理所嘉義市監理站（下
    稱原處分機關）認前揭舉發並無不當，於九十七年十月十三
    日，依道路交通管理處罰條例第五十三條第一項及違反道路
    交通管理事件統一裁罰基準及處理細則第四十三條、第四十
    四條、第六十七條等規定，裁處異議人罰鍰新臺幣（下同）
    五千四百元，並無違誤等語。
二、聲明異議意旨則略以：異議人於九十七年五月二十九日並未
    違規，且未收到罰單或其他任何郵局招領通知單，直至九十
    七年十月間才突然收到上開裁決書，現除原闖越紅燈罰鍰外
    ，仍須再繳納逾期加重之罰款，顯有違情理，乃提起本件異
    議云云。
三、按汽車駕駛人，行經有燈光號誌管制之交岔路口闖紅燈者，
    處新臺幣一千八百元以上五千四百元以下罰鍰。又汽車駕駛
    人有第五十三條情形者，記違規點數三點，道路交通管理處
    罰條例第五十三條第一項及第六十三條第一項第三款分別定
    有明文。又本條例所定罰鍰之處罰，受處罰人接獲違反道路
    交通管理事件通知單後，於十五日內得不經裁決，逕依第九
    十二條第三項之罰鍰基準規定，向指定之處所繳納結案；不
    服舉發事實者，應於十五日內，向處罰機關陳述意見；其不
    依通知所定期限前往指定處所聽候裁決，且未依規定期限繳
    納罰鍰結案或向處罰機關陳述意見者，處罰機關得逕行裁決
    之，此觀同條例第九條第一項規定甚明。另違反道路交通管
    理事件行為人，未依規定自動繳納罰鍰，或未依規定到案聽
    候裁決，處罰機關應依基準表於舉發違反道路交通管理事件
    通知單送達且逾越應到案期限六十日之三個月內，逕行裁決
    之，違反道路交通管理事件統一裁罰基準及處理細則第四十
    四條第一項亦有明訂。
四、經查：
  (一)異議人所有之車牌號碼JX－5770號自用小客車，於九十七年
    五月二十九日凌晨零時三十五分許，行經台一線吳鳳技術學
    院前有燈光號誌管制之交岔路口，闖越紅燈乙情，有卷附違
    規採證照片三張可稽，且採證照片明顯可見該車輛於路口號
    誌為紅燈時，越過路口停止線，是上揭車輛於前述時地有闖
    越紅燈違規行為甚明。再異議人雖抗辦車輛非其駕駛，惟其
    於本院坦承上揭車輛並無失竊，不知何人駕駛等語，而一般
    車輛除失竊外，罕有他人得未經車輛所有人同意即可取得鑰
    匙駕駛，是異議人車輛既未失竊，就該車輛係提供與何人使
    用，僅答稱不知，未能提出任何證據供本院調查，是異議人
    徒以非其駕駛為辯，顯不可採，其駕駛上開自小客車有闖越
    紅燈之違規行為，應堪認定。
  (二)又按處理違反道路交通管理事件，有關文書送達之程序，準
    用行政程序法送達之規定；違反道路交通管理事件統一裁罰
    標準及處理細則第五條亦定有明文。而行政程序法中對於文
    書送達，於應受送達人之住居所、事務所或營業所為之。但
    在行政機關辦公處所或他處會晤應受送達人時，得於會晤處
    所為之；於應送達處所不獲會晤應受送達人時，得將文書付
    與有辨別事理能力之同居人、受僱人或應送達處所之接收郵
    件人員；又送達不能依前二條規定為之者，得將文書寄存送
    達地之地方自治或警察機關，並作送達通知書二份，一份黏
    貼於應受送達人住居所、事務所、營業所或其就業處所門首
    ，另一份交由鄰居轉交或置於該送達處所信箱或其他適當位
    置，以為送達。前項情形，由郵政機關為送達者，得將文書
    寄存於送達地之郵政機關。寄存機關自收受寄存文書之日起
    ，應保存三個月；行政程序法第七十二條第一項、第七十三
    條第一項及第七十四條分別定有明文。查本件異議人之戶籍
    地址自九十四年八月十六日起迄今均在嘉義縣民雄鄉中和村
    社溝十六號之二十，有異議人之個人基本資料查詢結果單在
    卷可參。再者，本件舉發單送達情形經原舉發單位即嘉義縣
    警察局於九十七年十月三十一日，以嘉縣警交字第09700466
    41號函覆交通部公路總局嘉義區監理所嘉義市監理站結果，
    謂本件舉發通知單於九十七年六月十八日以大宗掛號郵寄車
    籍地（即嘉義縣民雄鄉中和村社溝十六號之二十異議人戶籍
    地），因無人簽收，於九十七年六月二十三日另以寄存送達
    於民雄郵局，已寄存期滿三個月無退件紀錄，依法完成送達
    等情，亦有上開函文、大宗掛號函件存根影本、送達證書影
    本各一紙存卷可參（見原處分機關卷宗），是上開舉發通知
    單既經寄送異議人上開戶籍地址，未獲會晤本人、同居人或
    其他受僱人，並因而辦理寄存送達，揆諸上開規定，送達上
    開舉發通知書之程序，並無違法之處，異議人前開所辯，尚
    無足採。是本件舉發通知單確已於九十七年六月二十三日寄
    存於嘉義民雄郵局，並於十日後發生合法送達於異議人之效
    力，應堪認定。是異議人既未在指定應到案日期前陳述意見
    ，原處分機關因異議人逾越應到案日期六十日以上，逕行於
    九十七年十月十三日依前揭裁罰基準，裁決最高額罰鍰五千
    四百元，異議人始於九十七年十月二十二日收受裁決書後，
    同年月二十四日向原處分機關聲明異議，此亦有送達證書、
    聲明異議狀等件在卷可佐（見原處分機關卷宗），是原處分
    機關就罰鍰部分之裁決，即無違誤，亦為明確。
五、按道路交通案件處理辦法第二十條前段規定「交通法庭認為
    聲明異議有理由或聲明異議雖無理由，而原處分不當或違法
    者，應以裁定將原處分經聲明異議部分撤銷，並自為裁定。
    」，足徵原處分機關之處分如有適用法條不當或違法時，交
    通法庭亦得撤銷原處分另為適法之裁定，無不利益變更禁止
    原則之適用。本件異議人上開違規行為已堪認定，且上開舉
    發通知書並已合法寄存送達，是異議人本件異議，並無理由
    ，惟按汽車駕駛人有第五十三條第一項之情形者，除依原條
    款處罰鍰外，並予記違規點數三點，道路交通管理處罰條例
    第六十三條第一項第三款規定甚明，原處分機關疏未依上開
    規定予以記點，自有未洽，異議人之異議雖無理由，然原處
    分既有上開可議之處，自應由本院將原處分撤銷，依道路交
    通管理處罰條例第五十三條第一項及第六十三條第一項第三
    款，並參酌違反道路交通管理事件統一裁罰基準表之規定，
    改諭知異議人罰鍰新臺幣五千四百元，並記違規點數三點，
    以資適法。
六、據上論斷，應依道路交通案件處理辦法第二十條前段，裁定
    如主文。
中    華    民    國    97    年    12    月    31    日
                  交通法庭法  官  黃琴媛
上列正本證明與原本無異。
如不服本裁定，應於裁定送達後5日內向本院提出抗告狀（應附
繕本）。
中    華    民    國    97    年    12    月    31    日
                          書記官  李彩娥


司法院資訊處製作；財團法人民間司法改革基金會備份。
